臺灣高等法院臺南分院民事判決　　93年度訴字第18號
原告　乙○○
被告　甲○○
上列被告因妨害名譽等案件，原告提起刑事附帶民事訴訟請求損
害賠償，於民國93年2月26日經本院刑事庭裁定（93年度附民字
第13號）移送前來，本院於94年11月15日言詞辯論終結，茲判決
如下：
    主  文
被告應給付原告新臺幣貳拾萬元，及自民國92年12月6日起至清
償日止，按年息百分之五計算之利息。
原告其餘之訴駁回。
訴訟費用由被告負擔十分之一，餘由原告負擔。
    事  實
甲、原告方面：
一、聲明：(一)被告應給付原告新臺幣（下同）二百萬元，及自附
    帶民事訴訟訴狀繕本送達被告翌日起至清償日止，按年息百
    分之五計算之利息。(二)訴訟費用由被告負擔。
二、陳述：
　　被告甲○○明知如附表所示之內容係不實在，竟自民國（下
　  同）91年12月19日起至92年7月23日（起訴狀誤為92年7月24
    日）止，意圖誹謗原告，連續於附表所示之時間，以郵寄或
    傳真或四處張貼等方式，向原告服務之善化高中及判決附表
    所示機關、單位及不特定人，散布如判決附表所示之內容，
    破壞原告之名譽，造成原告極大之精神壓力與困擾，原告所
    受之精神痛苦，實非筆墨得以形容，為此請求被告賠償損害
    。
三、證據：提出附表及書面資料影本各乙份。
乙、被告方面：
一、聲明：(一)原告之訴駁回。(二)訴訟費用由原告負擔。
二、陳述：
    原告所提出之書面資料確是被告所寫，但被告並未指名道姓
    ，僅載明「林姓女工友」。被告所寫的是檢舉函，郵局部分
    係以傳真方式給局長黃秀娥，學校部分第一次係由被告親自
    拿到學校輾轉交給校長，以後就用傳真方式，受文者為善化
    高中。按函文內容校方應予保密，詎校方竟洩漏予原告知悉
    ，被告之檢舉行為沒有妨害名譽之故意。另本件判決被告有
    罪之刑事判決（鈞院92年度上更(一)字第252號）嚴重違法，
    未傳訊告訴人，被告已提起上訴。被告為高中畢業，原為郵
    局業務員，月薪六萬元，現已被免職，目前無工作及收入。
丙、本院依職權調閱台南縣警察局善化分局刑案偵查卷宗、台灣
    台南地方法院檢察署91年度發查字第3165號、92年度偵字第
    12844號、92年度發查字第1272號（影本卷）、92年度偵字
    第13164號、92年度發查字第66號、92年度他字第1406號、
    92年度偵字第4286號、92年度偵字第2856號、92年度公訴蒞
    庭字第2404號、92年度偵續字第58號、92年度偵字第13629
    號、92年度偵續字第124號、92年度偵字第11240號（影本卷
    ）、92年度執他字第3488號、台灣台南地方法院92年度訴字
　　第572號、92年度自字第86號、92年度聲字第989號、本院92
　  年度上易字第1081號、93年度上更(一)字第 252號、最高法院
    93年度台上字第2537號卷等刑事卷宗全卷，並向財政部財稅
    資料中心電子閘門查詢兩造之財產及課稅資料。
    理  由
一、原告起訴主張：被告甲○○明知如附表所示之內容係不實在
    ，竟自民國（下同）91年12月19日起至92年7月23日（起訴
    狀誤為92年7月24日）止，意圖誹謗原告之名譽，連續於附
    表所示之時間，以郵寄或傳真或四處張貼等方式，向原告服
    務之善化高中及其他機關、單位及不特定人，散布如附表所
    示之內容，破壞原告之名譽，造成原告精神上極大之痛苦，
    為此依民法第一百八十四條、第一百九十五條之規定提起本
    訴，請求被告給付原告二百萬元及利息等語。
二、被告則以：原告提出之書面資料確是被告所寫，但被告並未
    指名道姓，僅載明「林姓女工友」。被告所寫的是檢舉函，
    郵局部分係以傳真方式給局長黃秀娥，學校部分第一次係由
    被告親自拿到學校輾轉交給校長，以後就用傳真方式，受文
    者為善化高中。按函文內容校方應予保密，詎校方竟洩漏予
    原告知悉，被告之檢舉行為沒有妨害原告名譽之故意。本件
    判決被告有罪之刑事判決（鈞院92年度上更(一)字第252號）
    嚴重違法，未傳訊告訴人，被告已提起上訴云云，資為抗辯
    。
三、原告主張：被告甲○○明知如附表所示之內容係不實在，竟
    自91年12月19日起至92年7月23日（起訴狀誤為92年7月24日
    ）止，意圖誹謗原告之名譽，連續於附表所示之時間，以郵
    寄或傳真或四處張貼等方式，將載有「．．．黃明鋒股長與
    善化高中女職員，有不正常關係，二人交往，已逾一般男女
    正常社交範圍．．．」、「在眾目睽睽下，登堂入室，直闖
    郵局內部找黃明鋒股長，這有損害其（指乙○○）名節嗎？
    其惡人先告狀，是因惱羞成怒，欲替其老相好黃明鋒股長，
    出口怨氣，又甘願作黃秀娥局長打手」、「本人檢舉黃明鋒
    股長不該在上班時，經年累月把善化高中女工友帶進郵局重
    地，黃秀娥局長非但不處理，還將檢舉函洩密給汝等二位老
    相好」等文字傳單或傳真，以張貼或發送傳真方式向原告服
    務之善化高中及其他機關、單位及不特定人散布之事實，有
    原告提出之被告製作之文字傳單附卷可稽（本院卷第88～11
    7頁、第124～134頁），復為被告所自承（本院卷第120、15
    1頁）。而被告甲○○因上開妨害原告名譽行為，經原告提
    出告訴（台灣台南地方法院檢察署92年度他字第1406號、92
    年度偵字第2856號、92年度偵續字第58號、92年度偵續字第
    124號、92年度偵字第13629號案件），嗣由本院以93年度上
    更(一)字第252號以誣告、公然侮辱及加重誹謗等罪之牽連犯
    ，並從一重論以誣告罪，判處被告有期徒刑十月在案，此經
    本院調閱93年度上更(一)字第252號刑事卷宗查核屬實，原告
    主張被告對之為妨害名譽行為之事實，堪信真正。
四、被告雖辯稱「我沒有指明何人，我只是向郵局及學校秘密檢
    舉，是郵局局長及她的主管洩密給她」、「我都是寫『林姓
    女工友』傳真到他們學校，而工友姓林的一大堆」、「我是
    寫檢舉函，檢舉函校方應保密，他們不但不保密，還洩漏給
    她知道，我的檢舉行為沒有妨害原告名譽的故意」云云。然
    查，被告所散布傳真文件內容，所指述之「善化郵局黃明鋒
    股長與善化高中某職員過從甚密．．兩人有不正常男女關係
    ，其二人交往，已超過一般男女正常社交範圍」、「黃明鋒
    股長擅自帶別人的老婆進郵局，且公然帶出場；要搞男女關
    係，絕不能以私害公及視若無睹，黃明鋒股長與善化高中女
    職員，有不正常關係，二人交往，已逾一般男女正常社交範
    圍．．」、「黃明鋒股長很囂張，竟把別人的老婆（善化高
    中林姓工友）長期帶進郵局內部（機關重地）及帶出場，又
    於上班時間開郵局包封車到本鎮○○路聯登安親班載小孩（
    如此以私害公，大家都視若無睹）」、「又於上班時間，利
    用公務車處理私事」要「在眾目睽睽下，登堂入室，直闖郵
    局內部找黃明鋒股長，這有損害其（指乙○○）名節嗎？其
    惡人先告狀，是因惱羞成怒，欲替其老相好黃明鋒股長，出
    口怨氣，又甘願作黃秀娥局長打手」、「本人檢舉黃明鋒股
    長不該在上班時，經年累月把善化高中女工友帶進郵局重地
    ，黃秀娥局長非但不處理，還將檢舉函洩密給汝等二位老相
    好」、「．．關於善化郵局黃明鋒股長，長期（多年）將善
    化高中乙○○女士帶進郵局內部，有違郵局內規與公序良俗
    ．．」、「善化高中乙○○女工友，上班時間長期不假外出
    ，擅闖郵局機關重地，私會該局黃明鋒股長，還同進同出共
    進午餐．．」等內容，向原告服務之善化高中及其他郵政機
    關、單位及不特定人散布，且其指摘對象或具體影射或直接
    指明「高中女工友」即為原告，依一般社會觀念，足使他人
    對原告之人格產生懷疑、唾棄，嚴重貶損原告之人格尊嚴及
    聲名，其有誹謗原告名譽之故意，至為灼然，被告辯稱僅係
    秘密檢舉而已，並無妨害名譽之故意或散布，洵不足採。
五、按「因故意或過失，不法侵害他人之權利者，負損害賠償責
    任。故意以背於善良風俗之方法，加損害於他人者亦同。」
    、又「不法侵害他人之身體、健康、名譽、自由、信用、隱
    私、貞操，或不法侵害其他人格法益而情節重大者，被害人
    雖非財產上之損害，亦得請求賠償相當之金額。其名譽被侵
    害者，並得請求回復名譽之適當處分。」民法第一百八十四
    條第一項、第一百九十五條第一項分別定有明文。查被告以
    傳真或張貼傳單方式散布不利原告名譽之行為，係對於原告
    名譽不法侵害之侵權行為，原告請求被告賠償非財產上之損
    害，於法有據，應予准許。茲查原告係國立善化高級中學畢
    業，目前在該校擔任工友，月入約三萬多元（91年薪資所得
    共四十萬一千九百七十五元），有房屋及土地各一筆、汽車
    二輛（本院卷第38、39頁）：被告係曾文高中畢業，原來在
    郵局擔任業務員，每月收入六萬元（91年薪資所得共八十萬
    八千四百八十八元元），有房屋一棟、土地二筆及汽車一輛
    （本院卷第41頁至第43頁），目前遭郵局免職，無工作及收
    入等兩造身份地位、教育、經濟職業之一切情狀及原告所受
    名譽痛苦之程度，認原告請求非財產之損害以二十萬元為適
    當，逾此之請求部分，則無理由。
六、按遲延之債務，以支付金錢為標的者，債權人得請求依法定
    利率計算之遲延利息，民法第233條第1項前段定有明文；又
    按給付無確定期限者，債務人於債權人得請求給付時，經其
    催告而未為給付，自受催告時起，負遲延責任。其經債權人
    起訴，或依督促程序送達支付命令者，與催告有同一之效力
    ，民法第229條第2項亦定有明文，是以起訴狀繕本之送達代
    替催告者，債務人雖於受催告之日起即負遲延責任，惟法定
    遲延利息之給付期間，既係以「日」（即自起算日至清償日
    ）定期間，參諸民法第120條第2項規定，其始日（即催告日
    ）自不算入，是債務人所負遲延利息給付義務之起算日，自
    應自起訴狀繕本送達之翌日起算至明。原告請求被告自起訴
    狀繕本最後送達之翌日，即92年12月6日起至清償日止，按
    法定利率計算之遲延利息，自為法之所許。
七、綜上所述，被告以傳真或傳單方式散布不利原告名譽之行為
    ，係對於原告名譽不法侵害之侵權行為，原告依民法第一百
    八十四條第一項、第一百九十五條第一項侵權行為損害賠償
    之法律關係，請求被告給付非財產上之損害二十萬元及自起
    訴狀繕本送達翌日即民國92年12月6日起至清償日止，按年
    息百分之五計算之利息部分，為有理由，應予准許，原告其
    他逾此之請求，則無理由，應予駁回。
結論：本件原告之訴為一部有理由，一部無理由，依民事訴訟法
第七十九條判決如主文。
中　　華　　民　　國　　94　　年　　11　　月　　29  　日
                  民事第三庭　　審判長法　官　陳光秀
　　　　　　　　　　　      　　　　　法　官  楊省三
　　　　　　　　　　　      　　　　　法　官  曾平杉
上為正本係照原本作成。
原告如對本判決上訴，須於判決送達後20日內向本院提出上訴狀
，未表明上訴理由者，應於上訴後20日內，向本院提出理由書（
須附繕本）。
中　　華　　民　　國　　94　　年　　12　　月　　2   　日
                                      書記官  葉秀珍
                                                 K
附表：
┌─┬────┬────┬────┬───────────────┬──┐
│編│文書時間│散布方式│散布對象│   指    摘    內    容       │書證│
│號│        │        │        │                              │    │
├─┼────┼────┼────┼───────────────┼──┤
│  │        │        │        │1.該女職員係有夫之婦，經常攜帶│報告│
│  │        │        │        │  小孩與黃明鋒股長，共進午餐。│（本│
│  │        │        │台南縣各│2.該女職員竟有一張是黃明鋒股長│院卷│
│1.│91.12.19│傳真　  │郵局    │  小孩的定存單，如找不到該女職│第88│
│  │        │        │        │  員，都說「找她的明鋒問看看」│頁）│
│  │        │        │        │  或「一定又跑去找黃明鋒了」。│    │
│  │        │        │        │3.黃股長也曾以郵車載人家的小孩│    │
├─┼────┼────┼────┼───────────────┼──┤
│  │        │        │        │1.91.12.20以電話向校長口頭反應│檢舉│
│  │        │        │善化高級│  ，兩人之不正常男女關係。    │函（│
│2.│91.12.22│傳真方式│中學、郵│2.黃明鋒股長係軍人轉業，其水準│本院│
│  │        │        │政系統  │  低，能力不足，靠拍馬屁升官，│卷第│
│  │        │        │        │  郵件常亂丟及拋棄，很愛搞男女│89頁│
│  │        │        │        │  關係。                      │）  │
├─┼────┼────┼────┼───────────────┼──┤
│  │        │        │善化高級│1.黃明鋒股長擅自帶別人的老婆進│函（│
│  │        │        │中學、中│  郵局，並公然帶出場。        │本院│
│  │        │傳真方式│華郵政股│2.要搞男女關係，絕不能以私害公│卷第│
│3.│92.02.14│　　　　│份有限公│  及視若無睹。                │90、│
│  │        │  　    │司、善化│3.黃明鋒股長與善化高中女職員，│91頁│
│  │        │        │警分局、│  有不正常關係，其二人交往，已│）  │
│  │        │        │郵政系統│  超過一般男女正常社交關係範圍│    │
├─┼────┼────┼────┼───────────────┼──┤
│  │        │        │        │善意舉發黃明鋒股長與善化高中某│函（│
│  │        │        │各上級長│工友不正常交往，該女工友常溜搬│本院│
│4.│92.02.15│傳真方式│官、台南│到郵局辦私人存款，及直闖郵局重│卷第│
│  │        │        │縣各郵局│地找黃股長，甚至帶小孩單獨與黃│92、│
│  │        │        │        │股長共進午餐。                │93頁│
│  │        │        │        │                              │）  │
├─┼────┼────┼────┼───────────────┼──┤
│  │        │        │新營郵局│黃明鋒有空陪善化高中女工友玩，│函（│
│5.│92.02.17│傳真方式│、善化郵│卻無暇改進投遞品質。          │本院│
│  │        │        │局      │                              │卷第│
│  │        │        │        │                              │94頁│
│  │        │        │        │                              │）  │
├─┼────┼────┼────┼───────────────┼──┤
│  │        │        │新營郵局│善化郵局黃明鋒股長有時間把別人│函（│
│6.│92.02.27│傳真方式│、善化郵│老婆帶到郵局內，卻沒時間改進投│本院│
│  │        │        │局、社區│遞品質。                      │卷第│
│  │        │        │公佈欄  │                              │95頁│
│  │        │        │        │                              │）  │
├─┼────┼────┼────┼───────────────┼──┤
│  │        │        │總統府、│ 黃明鋒股長不務正業，有時間把 │申請│
│  │        │        │五院及中│ 別人之老婆（善化高中某女工友 │函（│
│  │        │        │央相關各│ ）帶進郵局內部及帶出場，卻不 │本院│
│7.│92.03.11│傳真方式│部會、警│ 思改進惡劣之投遞態度。       │卷第│
│  │        │        │政系統、│                              │96頁│
│  │        │        │郵政系統│                              │）  │
│  │        │        │、各報社│                              │    │
│  │        │        │、善化分│                              │    │
│  │        │        │局      │                              │    │
├─┼────┼────┼────┼───────────────┼──┤
│  │        │        │        │黃明鋒股長很囂張，竟把別人老婆│徵求│
│  │        │        │善化郵局│（善化高中林姓工友）長期帶進郵│證人│
│8.│92.03.13│傳真方式│、社區公│局內部及帶出場，又於上班時間開│啟事│
│  │        │(或張貼)│佈欄    │郵局包封車，到本鎮安親班載小孩│（本│
│  │        │        │        │，以私害公。                  │院卷│
│  │        │        │        │                              │第97│
│  │        │        │        │                              │頁）│
├─┼────┼────┼────┼───────────────┼──┤
│  │        │        │        │在眾目睽睽下，登堂入室，直闖郵│函（│
│  │        │        │總統府、│局內部找黃明鋒股長，這有損害其│本院│
│9.│92.03.24│傳真方式│各相關院│名節嗎？其（指告訴人乙○○）惡│卷第│
│  │        │        │部會及各│人先告狀是因惱羞成怒，欲替其老│98、│
│  │        │        │單位    │相好黃明鋒股長出口怨氣，又甘願│99頁│
│  │        │        │        │作黃秀娥局長打手。            │）  │
├─┼────┼────┼────┼───────────────┼──┤
│  │        │        │        │1.善化郵局黃明鋒股長與善化高中│函（│
│  │        │        │善中高中│  某女工友，有不正常男女關係。│本院│
│10.│92.04.12│傳真方式│、台南縣│2.連小小的黃明鋒股長都肆無忌憚│卷第│
│  │        │        │各郵局  │  ，公然在上班時間，長期把別人│100 │
│  │        │        │        │  老婆帶進場，又帶出場。      │頁）│
├─┼────┼────┼────┼───────────────┼──┤
│  │        │        │台南縣市│善化郵局黃明鋒股長，不該在上班│函（│
│11.│92.05.27│傳真方式│各郵局  │時間把別人老婆（善化高中某女工│本院│
│  │        │        │        │友）帶進郵局機關重地。        │卷第│
│  │        │        │        │                              │102 │
│  │        │        │        │                              │頁）│
├─┼────┼────┼────┼───────────────┼──┤
│  │        │        │        │本人檢舉黃明鋒股長不該在上班時│給黃│
│  │        │        │        │，經年累月把善化高中某女工友帶│明鋒│
│12.│92.07.23│傳真方式│台南縣各│進郵局內部重地，黃秀娥局長不但│的公│
│  │        │        │郵局    │不處理，還將檢舉函洩密給汝等二│開信│
│  │        │        │        │位老相好。                    │（本│
│  │        │        │        │                              │院卷│
│  │        │        │        │                              │第10│
│  │        │        │        │                              │4頁 │
│  │        │        │        │                              │）  │
├─┼────┼────┼────┼───────────────┼──┤
│  │        │        │        │林Ｘ民上班時間常不假外出，到郵│給黃│
│13.│92.07.23│傳真方式│台南縣各│局找黃明鋒，大家（郵局及善化高│明鋒│
│  │        │        │郵局    │中）都找不到林Ｘ民，但只有黃明│的信│
│  │        │        │        │鋒知道。                      │（本│
│  │        │        │        │                              │院卷│
│  │        │        │        │                              │第10│
│  │        │        │        │                              │6頁 │
│  │        │        │        │                              │）  │
└─┴────┴────┴────┴───────────────┴──┘
